【裁判字號】    95,親,1
【裁判日期】    950331
【裁判案由】    否認子女
【裁判全文】
臺灣臺中地方法院民事判決                 95年度親字第1號
原      告    乙○○
訴訟代理人    林堡欽律師
複代理人      熊梓檳律師
被      告    乙○○之女
兼法定代理人  甲○○
上列當事人間否認子女事件，本院於民國九十五年三月十七日言
詞辯論終結，判決如下：
    主      文
確認被告乙○○之女（女，原告乙○○於民國九十四年十月三十
日下午十二時四十六分，在博生婦產科診所產出）非原告自被告
甲○○受胎所生之婚生女。
訴訟費用由被告負擔。
    事實及理由
一、按關於認諾及訴訟上自認或不爭執事實之效力之規定，於第
    五百八十九條之訴，不適用之。民事訴訟法第五百九十四條
    定有明文。
二、原告主張：原告與被告甲○○於民國七十八年五月三十日結
    婚，嗣雙方因感情不睦，原告遂於八十二年六、七月間離家
    他住，復於九十四年六月二十一日經臺灣雲林地方法院（以
    下簡稱雲林地院）以九十四年度婚字第一八二號判決原告與
    被告甲○○離婚，並於同年七月二十日確定。而原告離家期
    間自第三人受胎，於九十四年十月三十日產下一女即被告乙
    ○○之女，惟依民法第一千零六十三條第一項規定被告乙○
    ○之女被推定為原告與被告甲○○之婚生子女。惟原告與被
    告甲○○早已分居多年，被告乙○○之女實非原告自被告甲
    ○○所受胎，為此提起本訴等語。並聲明：如主文所示。
三、被告甲○○則以：其在離婚之前即與原告分居十多年，分居
    期間原告所生之子女其並不知情，現始知悉，該子女非其所
    生等語，並聲明：同意原告之請求。
四、原告起訴主張，其與被告甲○○原為夫妻，於九十四年七月
    二十日經雲林地院以九十四年度婚字第一八二號判決離婚確
    定，雙方於離婚前即已分居，及原告於九十四年十月三十日
    生下一女即被告乙○○之女，其受胎期間雖推定係在原告與
    被告甲○○之婚姻關係存續中，惟被告乙○○之女實非原告
    自被告甲○○所受胎等情，業據原告提出雲林地院九十四年
    度婚字第一八二號民事判決暨確定證明書、言詞辯論筆錄、
    出生證明書等件影本為證。復據證人黃綠華到庭陳述：其係
    原告之姊，兩造在離婚之前已經分居十多年，因為兩造感情
    不睦，原告在分居期間有生一個小孩等語（詳見本院九十五
    年三月十七日言詞辯論筆錄）。徵之證人黃綠華為原告之胞
    姊，關係密切，對於原告是否與被告甲○○共同居住生活，
    理應知之甚詳，是證人黃綠華所為之證言應堪可採。且被告
    甲○○到庭對於上開事實亦不爭執。是以，被告甲○○與被
    告乙○○之女間雖未進行血緣之鑑定，然否認子女訴訟，係
    確定該子女之真實身分，重在實質身分之調查，故鑑定當事
    人間之血緣關係，並非推翻子女婚生推定之唯一方法，審酌
    上開事證，本院認為原告主張被告乙○○之女非原告自被告
    甲○○受胎所生，應堪採信。
五、按從子女出生日回溯第一百八十一日起至第三百零二日止，
    為受胎期間；妻之受胎，係在婚姻關係存續中者，推定其所
    生子女為婚生子女。前項推定，如夫妻之一方能證明妻非自
    夫受胎者，得提起否認之訴。但應於知悉子女出生之日起，
    一年內為之，民法第一千零六十二條第一項、第一千零六十
    三條定有明文。上開民法之規定，即屬婚生推定之規定，欲
    否認婚生推定者，僅得由夫妻之一方依民法第一千零六十三
    條第二項之規定提起否認子女之訴，在夫妻之一方提起否認
    子女之訴得有勝訴之確定判決前，無論何人皆不得為反於婚
    生推定之主張，最高法院七十五年度臺上字第二０七一號著
    有判例。經查：本件被告乙○○之女之受胎期間，既在原告
    與被告甲○○婚姻關係存續中，則依法自應推定被告乙○○
    之女為原告與被告甲○○之婚生子女，然乙○○之女既非原
    告自被告甲○○受胎所生等情，已如前述。則原告於九十四
    年十二月二十三日，即在知悉子女出生之日起一年內，提起
    本件否認子女訴訟，依前揭法律規定，為有理由，應予准許
    。
六、訴訟費用負擔依據：民事訴訟法第七十八條、第八十五條第
    一項前段。
中    華    民    國    95    年    3     月    31    日
                  家事法庭            法  官  林洲富
以上為正本係照原本作成
如對本判決提起上訴，須於判決送達後二十日內向本院提出上訴
狀（須附繕本）。
中    華    民    國    95    年    3     月    31    日
                                      書記官


司法院資訊處製作；財團法人民間司法改革基金會備份。
